最高法院刑事判決　　　　　　　　　　　　　　　九十三年度台上字第六八六一號
　　上　訴　人　甲○○
　　選任辯護人　張居德律師
右上訴人因違反毒品危害防制條例等罪案件，不服台灣高等法院台中分院中華民國九
十一年一月二十二日第二審判決（九十年度上訴字第一九六六號，起訴案號：台灣台
中地方法院檢察署八十九年度偵字第一二二二二、一六００五號），提起上訴，本院
判決如左：
    主  文
原判決關於販賣第一級毒品部分撤銷，發回台灣高等法院台中分院。
其他上訴駁回。
    理  由
一、發回部分（即販賣第一級毒品部分）：
本件原判決認定上訴人甲○○意圖營利，於民國八十九年七月十九日下午三時三十分
許，駕駛車號７Ｐ─０２１號計程車至台中市○道路與德化街口，以一包第一級毒品
海洛因（淨重０‧一二公克、包裝重０‧一二公克，另案查扣）新台幣（下同）一千
元之代價，販賣予駕駛Ｈ９─１７３３號自用小客車搭載喻智裘前來購買之呂季橦，
完成交易後上訴人即先離去，而呂季橦及喻智裘二人則當場為埋伏之警調人員逮捕，
並在呂季橦之車上扣得前開海洛因一包，後經呂季橦供出上情，法務部調查局台中市
調查站（以下簡稱台中市調查站）及警方依呂季橦之供述，於八十九年七月十九日下
午六時三十分許，在台中縣潭子鄉○○路○段二二一巷九號前查獲上訴人，並在其身
上扣得第一級毒品海洛因一袋（合計淨重六‧一四公克、包裝重一‧七五公克），復
至上訴人台中市○道路一九三巷二十號住處搜索，扣得其所有供販賣第一級毒品所用
之分裝袋一大包等情。因而維持第一審關於論處上訴人販賣第一級毒品（累犯）罪刑
部分之判決，駁回上訴人在第二審關於此部分之上訴，固非無見。
惟查：(一)、有罪判決書所記載之犯罪事實，為論罪科刑適用法律之基礎，故凡與適用
法令有關之重要事項，必須詳加認定，明確記載，然後於理由內明認定犯罪事實所
憑之證據及認定之理由，始足為適用法令之依據。若事實未記載，而理由加以說明，
為理由失其依據。如事實有記載，理由未予說明，則為理由不備，按諸刑事訴訟法第
三百七十九條第十四款規定，其判決當然為違背法令。原判決事實欄認定記載於上訴
人前開住處所查扣之分裝袋一大包，係上訴人所有供販賣第一級毒品所用，而依毒品
危害防制條例第十九條第一項宣告沒收。然上訴人始終否認有販賣海洛因之情事，其
於台中市調查站調查時，雖稱自伊身上及住處搜獲之海洛因、安非他命及分裝袋、吸
食器係其所有等語（台灣台中地方法院檢察署八十九年度偵字第一二二二二號卷第七
頁）；但未供稱該分裝袋為伊供販賣毒品所用，且於原審審理時更進而否認該包分裝
袋為其所有，辯稱：「那個袋子是朋友寄放的，裡面有分裝袋、磅秤那些東西……」
等語（原審卷第六十一頁）。實情如何？原判決未說明其取捨之依據及理由，遽認該
包分裝袋係上訴人所有，已有可議。又該分裝袋究竟係供犯罪所用，或係供犯罪預備
之物，亦非無疑。原判決未說明其憑以認定係供上訴人販賣第一級毒品所用之依據，
亦有理由不備之違誤。(二)、審判期日之訴訟程序，專以審判筆錄為證，又採為判決基
礎之證據資料，必須經過調查程序，而顯出於審判庭者，始與直接審理主義符合，否
則其所踐行之訴訟程序，即屬違背法令。依卷附原審法院於審判期日向贓物庫借調贓
證物品條之記載，當日僅調出改造九０子彈二顆及試射九０子彈一顆，該調借條內，
並無前開分裝袋之記載（原審卷第五十七頁），且原審審判筆錄亦僅記載審判長問上
訴人對於扣案之子彈三顆、研磨機、磅秤等物有何意見？並提示該等證物，告以要旨
等情，亦無有關提示該分裝袋踐行調查程序之記載，難認該包裝袋已於審判期日依法
踐行調查程序，向上訴人提示或予以閱覽，使其有辯解之機會，原審逕採為上訴人論
罪之重要證據，並於主文內諭知沒收，自有應於審判期日調查之證據，而未予調查之
違法。上訴意旨指摘原審關於此部分之判決不當，尚非全無理由，應認有撤銷發回更
審之原因。
二、駁回部分（即未經許可，寄藏子彈部分）：
按刑事訴訟法第三百七十七條規定，上訴於第三審法院，非以判決違背法令為理由，
不得為之。是提起第三審上訴，應以原判決違背法令為理由，係屬法定要件。如果上
訴理由狀並未依據卷內訴訟資料，具體指摘原判決不適用何種法則或如何適用不當，
或所指摘原判決違法情事，顯與法律規定得為第三審上訴理由之違法情形，不相適合
時，均應認其上訴為違背法律上之程式，予以駁回。上訴人對於寄藏子彈部分之上訴
意旨略稱：上訴人於事實審偵、審中一再辯稱扣案三顆子彈係朋友「小伍」（崔乙達
）及「阿弼」（王載弼）置於袋中攜至伊住處，伊不知袋內有該子彈等語，雖為崔乙
達、王載弼於第一審審理時所否認，然其二人均坦承去過上訴人住處，證人林嘉偉亦
證實王載弼曾叫伊開車載王載弼及另一位朋友前往上訴人住處，足見上訴人所辯非全
然無據。詎原審未為必要之調查，專憑上訴人於警訊之自白，認定上訴人有寄藏子彈
之犯行，顯違證據法則等語。
惟查：採證認事係屬事實審法院之職權，而法院憑以認定犯罪事實之證據，並不以直
接證據為限，即綜合各種直接、間接證據，本於推理作用，為其認定犯罪事實之基礎
，如不違背經驗法則與論理法則，亦非法所不許。原判決依憑上訴人於警訊中有關寄
藏子彈之供述，卷附台中市調查站函二紙、內政部警政署刑事警察局鑑驗通知書（八
十九年八月二日刑鑑字第一０二五六八號）等證據，為綜合之判斷，認上訴人有原判
決事實欄所載寄藏子彈之犯行，因而維持第一審關於論處上訴人未經許可，寄藏子彈
罪刑部分之判決，駁回上訴人在第二審關於該部分之上訴。已詳其調查證據之結果
及證據取捨並認定犯罪事實之理由，又明扣案之子彈三顆係調查站人員因查獲前開
毒品進入上訴人屋內時，上訴人即主動告知三樓房間夾層內藏有子彈而被查獲，茍上
訴人不知情，如何於未被察覺前即自動供出？足見其於寄藏時，已知受寄藏之物為子
彈無疑，而不採上訴人嗣後翻異辯稱該子彈係綽號「小伍」裝在一個袋子裡寄放在伊
住處，伊不知裡面裝什麼云云之辯解，所為之論斷均有卷存證據資料可資覆按，就形
式上觀察，要無採證認事違背經驗法則、論理法則，或有其他違背法令之情形，尚難
任意指摘為違法。原判決已明綜合前開證據調查之結果，而為判斷、取捨，認上訴
人有寄藏子彈犯行之心證理由，並非單以上訴人於警訊中之自白為論罪之唯一證據。
上訴意旨並未依據卷內資料，具體指摘原判決有何違背法令之情形，徒憑己見，就原
審採證認事職權之適法行使，及原判決已明白論斷之事項，仍執前詞，任意指摘原判
決違法，並就寄藏時是否知悉寄藏之物為子彈，重為單純事實之爭辯，核與法律規定
得為第三審上訴理由之違法情形，不相適合。應認其關於此部分之上訴違背法律上之
程式，予以駁回。
據上論結，應依刑事訴訟法第三百九十七條、第四百零一條、第三百九十五條前段，
判決如主文。
中　　　華　　　民　　　國　　九十三　　年　　 十二 　　月　　 三十 　　日
                              最高法院刑事第十二庭
                                  審判長法官  陳　正　庸
                                        法官  賴　忠　星
                                        法官  王　居　財
                                        法官  張　清　埤
                                        法官  林　開　任
      右正本證明與原本無異
                                              書  記  官
中　　　華　　　民　　　國　　九十四　　年　　　一　　　月　　　七　　　日
                                                                        Ｔ
